【裁判字號】    97,交聲,3075
【裁判日期】    971126
【裁判案由】    聲明異議
【裁判全文】
臺灣臺中地方法院交通事件裁定        97年度交聲字第3075號
原處分機關  交通部公路總局臺中區監理所
異  議  人
即受處分人  甲○○
上列異議人因違反道路交通管理處罰條例案件，對於交通部公路
總局臺中區監理所民國97年9 月29日所為之裁決處分（原處分案
號：中監違字第裁60-HC0000000號），聲明異議，本院裁定如下
：
    主  文
原處分關於罰鍰新臺幣肆萬玖仟伍佰元部分撤銷。
前項撤銷部分，甲○○不罰。
    理  由
一、原處分意旨略以：異議人即受處分人甲○○於民國95年12月
    4 日2 時許，在臺中縣太平市○○路○段67號前，因「酒後
    駕車經抽血值為251.4mg/dl，換算酒測吹氣值為1.25mg /l
    」違規，經臺中縣警察局霧峰分局依違反道路交通管理處罰
    條例第35條第1 項第1 款舉發。原處分機關於緩起訴期滿後
    ，於97年9 月29日以中監違字第裁60-HC0000000號裁處罰鍰
    新臺幣（下同）49,500元並吊扣駕駛執照12個月及施以道安
    講習，異議人不服罰鍰裁處部分，於同年10月28日提出異議
    ，已逾法定期限云云。
二、聲明異議意旨略以：異議人因酒駕案件受緩起訴處分，並已
    向財團法人「張老師」基金會臺中分事務所繳交緩起訴處分
    金60,000元。依行政罰法第26條規定一事不二罰，採「先刑
    法後行政法」，現原處分機關復裁處異議人罰鍰49,500元顯
    然有誤，為此，聲請撤銷原處分關於罰鍰49,500元部份，改
    裁定異議人不罰等語。
三、按汽車駕駛人，駕駛汽車經測試檢定有酒精濃度超過規定標
    準者，處新臺幣15,000元以上60,000元以下罰鍰，並當場移
    置保管其車輛及吊扣其駕駛執照1 年；汽車駕駛人有飲酒後
    其吐氣所含酒精成份超過每公升0.25毫克以上者，不得駕車
    ，道路交通管理處罰條例第35條第1 項第1 款及道路交通安
    全規則第114 條第2 款分別定有明文。
四、經查：
  (一)異議人於95年12月3 日23時許，在臺中縣太平市新高水上樂
    園，飲用XO酒，已達不能安全駕駛動力交通工具，竟仍駕駛
    車號B6-8633 號自小貨車。於同月4 日2 時許，行經臺中縣
    太平市○○路○段113 號前，失控擦撞停放路旁之車號KO-3
    49號營業曳引車後，仍繼續行駛，嗣於同日2 時10分許，途
    經臺中縣太平市○○路○段67號前，撞擊路燈因而受傷，經
    送醫後檢出其血液中所含酒精濃度達251.4mg/dl，換算其酒
    精濃度為每公升1.25毫克，經臺中縣警察局霧峰分局以異議
    人違反道路交通管理處罰條例第35條第1 項第1 款違規事由
    ，予以開單告發。異議人刑事責任部分，經臺灣臺中地方法
    院檢察署檢察官於96年1 月31日，以96年度偵字第50號為緩
    起訴處分，緩起訴期間為1 年（96年4 月13日至97年4 月12
    日），異議人應於收受緩起訴處分命令通知書之日起1 個月
    內，向財團法人「張老師」基金會臺中分事務所支付60,000
    元。異議人依限支付60,000元。原處分機關於緩起訴期滿後
    之97年9 月29日，以異議人有「汽車駕駛人酒精濃度超過規
    定標準（0.55以上）」舉發違規事由，予以處罰鍰49,500元
    ，並吊扣駕駛執照12個月，施以道安講習等情，為異議人所
    不爭執，並有緩起訴處分書、臺灣臺中地方法院檢察署檢察
    官緩起訴處分書、財團法人「張老師」基金會臺中分事務所
    代辦活動收據及舉發違反道路交通管理事件通知單影本各1
    紙在卷可稽。是異議人於上揭時、地，確有裁決書所載之事
    實，堪信屬實。
  (二)按94年2月5日公布，並於95年2月5日施行之行政罰法第26條
    規定：「一行為同時觸犯刑事法律及違反行政法上義務規定
    者，依刑事法律處罰之。但其行為應處以其他種類行政罰或
    得沒入之物而未經法院宣告沒收者，亦得裁處之。前項行為
    如經不起訴處分或為無罪、免訴、不受理、不付審理之裁判
    確定者，得依違反行政法上義務規定裁處之。」又其他種類
    行政罰，係指違反行政法上之義務應受「裁罰性」之「不利
    處分」，依行政罰法第2 條規定，包括限制或禁止行為之吊
    扣證照處分。究其立法目的，一行為同時觸犯刑事法律及違
    反行政法上義務規定時，由於刑罰與行政罰同屬對不法行為
    之制裁，而刑罰之懲罰作用較強，故依刑事法律處罰，即足
    資警惕時，實無一事二罰再處行政罰之必要，且刑事法律處
    罰，由法院依法定程式為之，較符合正當法律秩序，應予優
    先適用，但罰鍰以外之沒入或其他種類行政罰，因兼具維護
    公共秩序之作用，為達行政目的，行政機關仍得併予裁處。
    本件受處分人確有酒精濃度超過規定標準之交通違規事實，
    且其酒後駕車之行為，亦經臺灣臺中地方法院檢察署檢察官
    於96年1 月31日，以96年度偵字第50號為緩起訴處分確定，
    已如前述，故受處分人飲酒後駕駛車輛之前開違規行為並受
    刑事處罰之事實，亦堪認定。從而，受處分人上述酒後駕車
    之行為既同時觸犯刑法及違反行政法上義務，揆諸前揭說明
    ，本件依行政罰法第26條第1 項前段規定，應依刑事法律處
    罰之，不再援依上揭道路交通管理處罰條例等規定裁罰之。
  (三)末按處理違反道路交通管理事件，有關文書送達之程序，準
    用行政程序法送達之規定，違反道路交通管理事件統一裁罰
    標準及處理細則第5 條定有明文。而行政程序法中對於文書
    送達，於應受送達人之住居所、事務所或營業所為之。但在
    行政機關辦公處所或他處會晤應受送達人時，得於會晤處所
    為之；於應送達處所不獲會晤應受送達人時，得將文書付與
    有辨別事理能力之同居人、受僱人或應送達處所之接收郵件
    人員；又送達不能依前2 條規定為之者，得將文書寄存送達
    地之地方自治或警察機關，並作送達通知書兩份，一份黏貼
    於應受送達人住居所、事務所、營業所或其就業處所門首，
    另一份交由鄰居轉交或置於該送達處所信箱或其他適當位置
    ，以為送達。前項情形，由郵政機關為送達者，得將文書寄
    存於送達地之郵政機關。寄存機關自收受寄存文書之日起，
    應保存3 個月，行政程序法第72條第1 項、第73條第1 項、
    第74條亦分別定有明文。又受處分人不服道路交通管理處罰
    條例第8 條主管機關所為之處罰，得於接到裁決書之翌日起
    20 日 內，向管轄地方法院聲明異議；依道路交通管理處罰
    條例第87條規定向管轄法院聲明異議之期間，自裁決送達之
    翌日起算，並得依法扣除在途期間及聲請回復原狀，為道路
    交通管理處罰條例第87條第1 項、道路交通案件處理辦法第
    12條所明定。另按依行政程序法第74條所為之寄存送達，無
    論應受送達人實際上於何時受領文書，均以寄存之日，視為
    收受送達之日，而發生送達之效力（最高行政法院97年度裁
    字第3708號裁定參照）。是原處分機關向異議人戶籍地寄存
    送達，應屬合法，且自送達之日發生效力。又據法院訴訟當
    事人在途期間標準第4 條第1 項第3 款規定，當事人非居住
    於處罰機關所在之鄉、鎮、市，且非居住於受理聲明異議案
    件法院之管轄區域者，按其居住地地方法院管轄區域內之在
    途期間日數（日數不同者，按最長日數，但臺灣高雄地方法
    院除居住於東沙島、太平島者以三十日計外，餘以四日計，
    福建金門地方法院除居住於烏坵鄉者以三十日計外，餘以十
    九日計），再加受理聲明異議案件法院管轄區域之在途期間
    日數（日數不同者，按最長日數，但臺灣高雄地方法院以四
    日計，福建金門地方法院以十九日計），扣除在途期間。原
    處分機關址設臺中縣大肚鄉○○路○段2 號，將裁決書交郵
    政機關郵寄異議人之戶籍地即彰化縣大村鄉美港橫巷12號，
    因未獲會晤本人，亦無受領文書之同居人、受僱人，於97年
    10月3 日寄存大村郵局，有臺中區監理所送達證書影本1 件
    附卷可參，依上開標準，應扣除在途期間5 日。上揭裁決書
    於97 年10 月3 日寄存送達生效，故異議期間應自送達之翌
    日（10 月4日）起算20日，並扣除在途期間5 日，至遲應於
    97年10 月28 日前提出始為適法。異議人於97年10月28日16
    時向原處分機關遞狀聲明異議，有聲明異議狀上總收文章可
    憑，故異議人於法定期限內聲明異議，原處分機關認已逾法
    定期限，容有誤會，附此敘明。
五、綜上所述，原處分機關以受處分人即異議人甲○○酒醉駕車
    之行為，依道路交通管理處罰條例第35條第1 項第1 款規定
    ，裁處受處分人罰鍰49,500元之處分為不當，受處分人之異
    議為有理由，自應由本院將原處分關於罰鍰49,500元部分撤
    銷，並為如主文第2 項對受處分人為不罰之諭知，以資適法
    。至原處分機關另裁處受處分人吊扣駕駛執照12個月及施以
    道安講習部分，於法均無違背，且依受處分人聲明異議意旨
    ，亦僅就原處分機關所處罰鍰部分請求撤銷，此部分之處分
    自非屬本院應予審究之範圍，併此敘明。
據上論斷，應依道路交通管理處罰條例第87條，道路交通案件處
理辦法第20條前段，裁定如主文。
中    華    民    國    97    年    11    月    26    日
                  交通法庭      法  官  柯志民
上正本證明與原本無異。
如不服本裁定應於送達後五日內向本院提出抗告狀。
                                書記官  賴亮蓉
中    華    民    國    97    年    11    月    26    日


司法院資訊處製作；財團法人民間司法改革基金會備份。
